【裁判字號】    92,易,824
【裁判日期】    920716
【裁判案由】    詐欺
【裁判全文】
臺灣臺中地方法院刑事判決                          九十二年度易字第八二四號
    公  訴  人  臺灣臺中地方法院檢察署檢察官
    被      告  甲○○
    選任辯護人  陳武璋律師
    被      告  乙○○
    選任辯護人  吳榮昌律師
    被      告  丁○○
右列被告因詐欺等案件，經檢察官提起公訴（九十年度偵字第一六七四六號），本院
判決如左：
    主  文
甲○○共同意圖為自己不法之所有，以詐術使人將本人之物交付，處有期徒刑柒月。
乙○○共同意圖為自己不法之所有，以詐術使人將本人之物交付，累犯，處有期徒刑
陸月，如易科罰金，以佰元折算壹日。
丁○○共同意圖為自己不法之所有，以詐術使人將本人之物交付，處有期徒刑伍月，
如易科罰金，以佰元折算壹日。
    事  實
一、甲○○前因違反槍砲彈藥刀械管制條例、違反麻醉藥品管理條例、妨害自由及侵
    占等案件，分別經法院判處有期徒刑二年、七月、二年、二年確定，並經定應執
    行刑為六年三月，經送監執行，於民國八十七年四月十五日因縮短刑期假釋出監
    ，於九十年六月十七日縮刑期滿執行完畢（不構成累犯）。乙○○前因違反麻醉
    藥品管理條例案件，經本院判處有期徒刑七月確定，於八十六年七月七日縮刑期
    滿執行完畢（構成累犯）。緣戊○○於民國八十九年七月中旬，因急需用錢，乃
    以其所有之車牌號碼Ｂ六－五五五五號自用小客車供作擔保，向中國信託商業銀
    行文心分行辦理汽車貸款，惟因其曾有支票退補紀錄信用度不佳，無法順利申貸
    ，故擬先行將前開自用小客車過戶登記至他人名下後，再以他人名義辦理貸款。
    戊○○乃央得其友人張春勤（另經檢察官為不起訴處分）幫忙處理此事，適張春
    勤當時正委請在「精準債務處理公司」工作之甲○○處理其房屋瑕疵民事糾紛，
    乃介紹甲○○為戊○○辦理上開汽車貸款事宜。惟甲○○見有機可趁，竟萌生詐
    取戊○○前開車輛之念，而串同其友人乙○○、女友丁○○（丁○○嗣於九十年
    一月六日與甲○○結婚，同年月十五日為結婚登記）擔任前開車輛過戶登記之人
    頭，而共同基於為自己不法所有之犯意聯絡，先由甲○○佯裝代為辦理汽車貸款
    事宜，使戊○○陷於錯誤，於同年八月三日，至臺中縣豐原市○○路七十六號之
    「西北車行」，委由該車行負責人丙○○至豐原監理站，辦理將前開自用小客車
    過戶登記予乙○○後，甲○○隨即以辦理貸款為由將該車開走。嗣戊○○向張春
    勤、甲○○詢問車貸之事，惟均未獲回應，復發現該車於同年月七日再經乙○○
    過戶登記予丁○○，丁○○復於同年十月三十日繳銷該車原牌照並過戶登記予許
    登凱（另經檢察官為不起訴處分）而變更該車車牌號碼為Ａ三－五一一六號，戊○○始知受騙。
二、案經戊○○訴請臺灣臺中地方法院檢察署檢察官偵查起訴。
    理  由
一、訊據被告甲○○、乙○○、丁○○均矢口否認有詐騙戊○○前開車輛之舉，甲○○辯稱：伊僅係介紹乙○○與戊○○於八十九年八月三日在西北車行洽談汽車買
    賣事宜，並未參與該件買賣及汽車過戶登記手續，乙○○向戊○○購入前開車輛
    後，向伊表示該車馬力不足，想要轉賣，伊始再介紹伊當時的女友丁○○向乙○○購入該車云云；乙○○辯稱：當初伊係經由友人甲○○介紹向戊○○以新臺幣
    （下同）五十萬元購得前開車輛，惟因成交當日伊手頭未有足額現款，乃與戊○○口頭約定二日後再付車款，並將該車開走。二日後伊向甲○○表示該車馬力不
    足，有意脫手，經由甲○○介紹，伊遂以六十萬元之價格將該車轉賣與丁○○，
    並於江義火代書處辦理車輛過戶，丁○○並當場交付伊六十萬元現金。嗣因伊一
    直無法連絡到戊○○而無法償還積欠戊○○之車款，未久伊即因施用毒品案件被
    送觀察、勒戒及強制戒治，而無法親自處理欠款之事。案發後於九十二年四月八
    日，伊已委託友人賴福樹與戊○○就欠款之事達成和解云云；丁○○辯稱：伊係
    以六十萬元向乙○○購得前開車輛，並於江義火代書處以現金一次付清車款，之
    後伊復以六十萬元之價格賣予鄰居許登凱云云。經查：
（一）關於戊○○為辦理汽車貸款而遭被告三人設局詐財之情，業經告訴人戊○○於
      臺中憲兵隊調查時及檢察官偵查中指述詳盡，且查：(1)張春勤於檢察官偵查中
      亦證稱：「戊○○有提供車子請我替他貸款，我轉託討債公司的甲○○處理」
      、「戊○○因為財務問題找我幫忙，我剛好房子有糾紛而請甲○○處理，就請
      他一併處理借錢的事」（九十年度發查字第一○四六號卷第三三頁），足徵戊○○確經由張春勤轉介予甲○○為其辦理汽車貸款，並因而將其車過戶至乙○○名下，並非為賣車而過戶；(2)戊○○為智慮成熟之成年人，其若確有賣車予
      乙○○之情，則焉有於未訂立書面契約、未取得分文車款或擔保之情況下，即
      冒然過戶交車予非熟識之人？(3)於檢察官偵查中，甲○○辯稱：前開車輛係伊
      介紹乙○○以五十五萬元向戊○○買下，乙○○有付錢給戊○○云云；乙○○
      亦辯稱：伊有從家裏拿現金五十萬元，於西北車行辦理過戶時當場交付車款予
      戊○○云云，惟嗣於本院調查、審理時，乙○○即改辯稱：交車當時並未給付
      車款云云，就有無給付車款一事前後所辯迥異；(4)乙○○於案發後，係遲至九
      十年五月九日始被送觀察、勒戒，此有在監在押查詢表一份在卷可憑，故其所
      辯：案發後未久即因入監而無法清償戊○○車款云云，顯為卸責之詞。由上各
      點析之，顯見被告甲○○、乙○○所辯前開車輛係因買賣而過戶交車等節，並
      非屬實。
（二）再乙○○、丁○○雖均辯稱：前開車輛係丁○○向乙○○以六十萬元購入，且
      車款係在江義火代書處以現金一次付清云云，惟查：(1)證人江義火於檢察官偵
      訊時證稱：簽約買賣之時並未見丁○○有交付現金予乙○○等語（同前卷第一
      ○六頁）；(2)丁○○於檢察官偵查中先辯稱：所付車款係伊於購車當日自臺中
      商業銀行及郵局所提領云云，嗣復改稱：車款係從家裏拿的云云，並否認有前
      開提款之陳述（同前卷第五六頁、五七頁、九十年度偵字第一六七四六號卷第
      四三頁），所辯一再翻異，且始終未能提出購車款項之資金來源證明；(3)乙○○若確係以五十萬元向戊○○購得前開車輛，衡情甲○○當無可能於數日內復
      介紹與其關係密切之丁○○（時為男女朋友，嗣並於九十年一月六日結婚，有
      戶籍謄本一份在卷可憑），以高於乙○○原購入車價（五十萬元）之價格（六
      十萬元）買入該車，徒讓乙○○賺取十萬元高額價差而不利丁○○；(4)又前開
      車輛於八十九年八月三日過戶至乙○○名下後，旋即於四日後即同月七日再過
      戶至丁○○名下，丁○○復於同年十月三十日繳銷該車原牌照並過戶登記予許
      登凱而變更該車車牌號碼為Ａ三－五一一六號等情，有前開車輛之異動歷史查
      詢表、汽車過戶登記書、汽車各項異動登記書、汽車新領牌照登記書、汽車車
      輛異動登記書等件在卷可稽，關於該車快速轉手過戶之原因，乙○○先於檢察
      官偵查中辯稱：我想轉手就可以賺十萬元就賣了（九十年度發查字第一○四六
      號卷第五八頁）云云，再於本院調查時辯稱：伊因沒錢付戊○○車款，所以才
      經由甲○○介紹將車賣予丁○○云云，復於本院審理時辯稱：因購入之車馬力
      不夠，始將之轉賣予丁○○云云，前後所辯不一，是關於乙○○因買賣而過戶
      前開車輛予丁○○一節，殊難採信。本案被告甲○○等三人，假藉辦理汽車貸
      款之名，使戊○○陷於錯誤將其車輛過戶予乙○○後，再假買賣之名迅速轉手
      過戶予丁○○，丁○○再於三個月內脫手出售予他人得利，以層層轉手之方式
      造成戊○○追索該車之困難，其等三人間有詐財之犯意聯絡與行為分擔，彰彰
      明甚。
（三）乙○○固已於九十二年四月八日給付五十萬元予戊○○而與之達成和解（有和
      解書一份在卷可憑，並據告訴人陳明無訛），惟此距案發時已逾二年半之久，
      顯為臨訟彌縫之舉，難以此為有利被告之認定；另戊○○於本院九十二年五月
      七日調查時雖改稱：「車輛過戶當時伊係跟乙○○說：以賣給他，或過戶給他
      以其名義貸款均可，乙○○則未言明係採買賣或辦理車貸之方式，只說要付伊
      五十萬元，錢過兩天再給伊」云云，惟賣車與辦理車貸所得金額非同，法律關
      係迥異，衡情顯無可能混為一談，是核戊○○前開翻異之詞顯係和解後為被告
      等脫罪之詞，尚無足採。綜上所析，本案事證明確，被告三人犯行均堪認定。
二、核被告甲○○、乙○○、丁○○所為，均係犯刑法第三百三十九條第一項之詐欺
    取財罪。被告三人間有犯意聯絡及行為分擔，為共同正犯。又被告乙○○前因違
    反麻醉藥品管理條例案件，經本院判處有期徒刑七月確定，於八十六年七月七日
    縮刑期滿執行完畢，此有臺灣高等法院被告全國前案紀錄表、臺灣臺中地方法院
    檢察署刑案資料查註紀錄表各一份在卷可憑，被告乙○○於受有期徒刑之執行完
    畢後，五年內再犯本件有期徒刑以上之罪，為累犯，應依刑法第四十七條之規定
    加重其刑。爰審酌被告三人犯罪之動機、目的、手段、所詐得之財物為價值高昂
    之汽車、所生危害非輕，犯罪後均飾詞卸責、態度不佳，甲○○主導本案犯罪流
    程，惡性最重，乙○○、丁○○擔任過戶人頭，惡性次之等一切情狀，各量處如
    主文所示之刑。又刑法第四十一條第一項前段業於九十年一月十日公布修正為：
    「犯最重本刑為五年以下有期徒刑以下之刑之罪，而受六月以下有期徒刑或拘役
    之宣告，因身體、教育、職業或家庭之關係，執行顯有困難者，得以一元以上三
    元以下折算一日，易科罰金」，並於同月十二日生效，與修正前刑法第四十一條
    比較結果，新法較有利於行為人，依刑法第二條第一項前段之規定：「行為後法
    律有變更者，適用裁判時之法律」，是本案就乙○○、丁○○二人所處之刑合於
    上開規定，爰併予諭知易科罰金之折算標準。
據上論斷，應依刑事訴訟法第二百九十九條第一項前段，刑法第二條第一項前段、第
二十八條、第三百三十九條第一項、第四十七條、修正後第四十一條第一項前段，罰
金罰鍰提高標準條例第一條前段、第二條，判決如主文。
中      華      民      國      九十二      年      七    月    十六    日
                         臺灣臺中地方法院刑事第二庭
                             審判長法  官    張智雄
                                   法  官    陳如玲
                                   法  官    蔡建興
右正本證明與原本無異。
如不服本判決，應於判決送達後十日內向本院提出上訴狀，上訴於臺灣高等法院臺中
分院( 須附繕本 )。
                                   書記官
中    華    民    國      九十二      年       七      月     十八      日
【附錄本案論罪科刑法條】
刑法第三百三十九條第一項︰
意圖為自己或第三人不法之所有，以詐術使人將本人或第三人之物交付者，處五年以
下有期徒刑、拘役或科或併科一千元以下罰金。


司法院資訊處製作；財團法人民間司法改革基金會備份。
